最高法院民事判決　　　　　　　　　　　　　　　八十六年度台上字第二九五七號
　　上 訴 人　乙○○
　　被上訴人　甲○○
右當事人間請求確認債權存在事件，上訴人對於中華民國八十五年九月十七日台灣高
等法院第二審判決（八十五年度上字第三○號），提起上訴，本院判決如左：
    主  文
上訴駁回。
第三審訴訟費用由上訴人負擔。
    理  由
本件被上訴人主張：訴外人邱偉光於民國八十一年三月間將其所有房地設定本金最高
限額抵押權新台幣（下同）一百萬元予伊，向伊借款一百萬元，並開具本票一紙交伊
收執，嗣於台灣台北地方法院八十二年度民執字第九九四號上訴人與邱偉光間清償票
款強制執行事件，上訴人聲請法院查封拍賣上開抵押房地，伊聲請參與分配，上訴人
竟聲明異議，否認伊對於訴外人邱偉光有一百萬元抵押借款債權存在等情，爰提起本
件訴訟，求為確認伊對訴外人邱偉光之一百萬元抵押債權存在之判決（第一審判決確
認被上訴人對邱偉光之八十萬元抵押借款債權存在，駁回被上訴人其餘之請求，兩造
就其敗訴部分提起上訴及附帶上訴，原審駁回上訴人之上訴及被上訴人之附帶上訴，
被上訴人就其敗訴部分，依法不得上訴三審而告確定）。
上訴人則以：被上訴人與訴外人邱偉光間並無抵押債權存在等語，資為抗辯。
原審依審理之結果，以：被上訴人主張之事實，已據其提出本票、台灣中小企業銀行
活期存款存摺、他項權利契約書、民事執行處通知書、債權人會議紀錄、土地及建築
物抵押權設定契約書為證。查系爭抵押權係於八十一年三月十六日設定登記，其權利
價值為本金最高限額一百萬元，存續期間自八十一年三月十三日起至八十二年三月十
二日止，債務人及義務人均為訴外人邱偉光。上訴人係於八十二年一月二十八日向台
灣台北地方法院就上開抵押物聲請強制執行，被上訴人乃於八十二年三月一日聲請就
系爭抵押債權一百萬元參與分配等情，為兩造所不爭執，並經調閱台灣台北地方法院
八十二年度民執字第九九四號清償票款民事執行卷查明屬實。且訴外人邱偉光於八十
二年三月五日所召開之債權人會議明列被上訴人有八十萬元債權，並經被上訴人簽名
確認，有債權人會議紀錄在卷可稽。證人即債務人邱偉光亦證稱向被上訴人陸續借一
百多萬元，陸續還一部分，尚欠八十萬元，被上訴人要求開二張本票，一張一百萬元
、一張八十萬元，一百萬元是多開的等語。證人郭再發、孫世郎、陳仁杰、林斯人亦
均證稱曾見被上訴人借錢給邱偉光等語。足見至八十二年三月五日邱偉光召開債權人
會議時止，被上訴人對於邱偉光之債權為八十萬元，因當時尚屬系爭本金最高限額抵
押權存續期間，故應屬抵押權擔保效力範圍。邱偉光確尚欠被上訴人八十萬元之抵押
借款未清償，從而被上訴人訴請確認其對訴外人邱偉光之八十萬元抵押借款債權存在
，自屬正當，應予准許。並說明本件事證已臻明確，兩造其餘攻擊防禦方法及舉證，
與判決結果不生影響，毋庸逐一論究，爰維持第一審所為上訴人敗訴部分之判決，駁
回其上訴，經核於法並無違背。查債務人邱偉光雖曾依被上訴人之要求簽發面額八十
萬元及一百萬元本票各一紙予被上訴人，惟經原審查明結果認定邱偉光僅欠被上訴人
八十萬元，另一百萬元本票依邱偉光之證言，亦係依被上訴人要求所簽發，並無該一
百萬元債權債務之存在，而尚未償還之八十萬元既係在本金最高限額抵押權存續期間
，自屬抵押權擔保效力範圍，自毋庸再審究及說明邱偉光之八十萬元債務未清償，究
屬八十萬元本票未償還或一百萬元本票未還部分之必要，併此說明。上訴論旨，徒執
上開情詞，並就原審取捨證據、認定事實之職權行使，指摘原判決不當，求予廢棄，
非有理由。
據上論結，本件上訴為無理由，依民事訴訟法第四百八十一條、第四百四十九條第一
項、第七十八條，判決如主文。
中      華      民      國    八十六    年      九      月     十九     日
                              最高法院民事第二庭
                                  審判長法官  曾  桂  香
                                        法官  劉  延  村
                                        法官  徐  璧  湖
                                        法官  劉  福  聲
                                        法官  曾  煌  圳
      右正本證明與原本無異
                                              書  記  官
中      華      民      國    八十六    年      十      月      一      日
